【裁判字號】    98,交聲,4584
【裁判日期】    990113
【裁判案由】    交管條例聲異
【裁判全文】
臺灣板橋地方法院交通事件裁定        98年度交聲字第4584號
原處分機關  交通部公路總局臺北區監理所
異  議  人
即受處分人  甲○○
上列異議人因違反道路交通管理處罰條例案件，對於交通部公路
總局臺北區監理所於民國98年11月19日以北監自裁字第裁40-Z00
000000號所為之裁決處分（原舉發案號：內政部警政署國道公路
警察局98年9 月8 日公警局交字第Z00000000 號），聲明異議，
本院裁定如下：
    主  文
異議駁回。
    理  由
一、原處分意旨略以：異議人即受處分人甲○○於民國98年9 月
    8 日下午6 時25分許，駕駛車號7C-1123 號自用一般小客車
    ，行經國道一號高速公路北上138.9 公里處時（測距242 公
    尺），因速限100 公里，經雷射測速121 公里，超速21公里
    之違規行為，為警攔停舉發，爰依道路交通管理處罰條例第
    33條第1 項第1 款、第63條第1 項第1 款規定，裁處罰鍰新
    臺幣（下同）3,500 元，並記違規點數1 點。
二、異議意旨略以：異議人於98年9 月8 日下午，駕駛車號7C-1
    123 號自用一般小客車由苗栗北上，因天色已昏暗，異議人
    不可能開很快，且當時異議人行駛於中間車道，前方、左前
    、右前、左側皆有車輛，若異議人有超速，則其他車輛亦應
    均係超速，何以僅攔停異議人之車輛？另當時異議人之右前
    方有一大型貨櫃車，異議人已跟隨該車約3 至5 分鐘，該處
    是一大左彎道，一過大彎後警方即由路肩衝出欲攔檢異議人
    車輛，致異議人深受驚嚇險踩死煞車，恐造成重大車禍意外
    ，為此聲明異議，請求撤銷原處分云云。
三、按汽車行駛於高速公路、快速公路或設站管制之道路，不遵
    使用限制、禁止、行車管制及管理事項之管制規則而有行車
    速度超過規定之最高速限或低於規定之最低速限之行為者，
    處汽車駕駛人3 千元以上6 千元以下罰鍰，並記違規點數1
    點，道路交通管理處罰條例第33條第1 項第1 款、第63條第
    1 項第1 款分別定有明文。
四、經查：
  (一)異議人即受處分人甲○○於98年9 月8 日下午6 時25分許，
    駕駛車號7C-1123 號自用一般小客車，行經國道一號高速公
    路北上138.9 公里處時（測距242 公尺），因速限100 公里
    ，經雷射測速121 公里，超速21公里之違規行為，為警攔停
    舉發一節，有內政部警政署國道公路警察局98年9 月8 日公
    警局交字第Z00000000 號舉發違反道路交通管理事件通知單
    1 紙在卷可稽，並經證人即舉發員警管獻之、乙○○於本院
    審理中證述綦詳，自堪認定。
  (二)異議人雖否認有前開違規行為，並以前揭情詞置辯。然查，
    據本件舉發員警即證人管獻之、乙○○於本院審理中到庭結
    證證述本件舉發經過，證人管獻之證稱：當時我和乙○○在
    國道一號高速公路138.9 公里北上處執行超速取締勤務，當
    時是由乙○○手持雷射槍執行測速取締，本人在巡邏車前座
    開警示燈，在9 月8 日18時25分測得異議人的車速為121 公
    里，即進行攔查，當時異議人的車在中線車道，乙○○攔查
    時異議人可能沒有注意到，所以沒有停車，我們再開警車尾
    隨異議人的車子，之後再進行攔查，之後我們下車有出示雷
    射槍的速度給異議人看，我們測得異議人的車速時，異議人
    的前方100 公尺內沒有其他的車子，右邊也沒有車子，如果
    右邊有車子，我們不會攔她，左邊應該也沒有車子；雷射槍
    有一個雷射的導引點，在雷射的視窗上，那個紅點持續穩定
    瞄準在我們要測的那部車子，反應時間是0.3 秒，且我們測
    得的人的眼睛和紅點是同步的，旁邊有無車子並不會影響到
    ，旁邊有車子經過也不會影響到測速的結果；當天使用的測
    速槍有經過檢驗合格等語（見本院99年1 月12日訊問筆錄第
    3 頁），證人乙○○亦證稱：當天在違規地點，我們停車在
    路肩，我拿測速槍，面向來車來測速度，當時紅點有確實瞄
    準異議人的車子，當天還有測到其他的車子，當天該把測速
    槍並無異常故障；雷射槍主機視窗有一個紅點，必須要瞄準
    目標物有一段時間才會有反應，如果旁邊有車子經過，並不
    會影響其結果，因為雷射槍反射的地方只有前面車牌及前擋
    風玻璃的部分，旁邊有車子經過，並不會影響其結果等語（
    見本院99年1 月12日訊問筆錄第4 、5 頁），衡以證人管獻
    之、乙○○與異議人間素昧平生且無怨隙，於本件違規時地
    又係職司取締超速違規之交通勤務，證人管獻之、乙○○實
    無甘冒偽證罪責，故為編織不實舉發之原因及理由存在，且
    證人管獻之、乙○○彼此所述又互核一致，再輔以異議人自
    陳：當時我雖然沒有看我的時速錶，但是我感覺我沒有開得
    很快，應該沒有超速等語（見本院99年1 月12日訊問筆錄第
    2 頁），更可見異議人僅係單憑感覺其並未超速而已，是證
    人管獻之、乙○○前揭證述應較異議人空言否認所辯為可採
    。且考量交通違規行為又多屬迅速、稍縱即逝及不可回復等
    特性，舉發機關或原處分機關若能提出更多之法定證據方法
    ，例如人證、書證、物證等證據資料以供司法審查之交通法
    庭加以判斷該交通違規行為之存否，自屬允當，惟若因前揭
    交通違規行為特性而無法提供更多相關之書證、物證時，則
    舉發員警於司法審查之訴訟程序上立於證人之地位而證述其
    當時親身目擊及見聞之交通違規行為經過，亦屬於法定證據
    方法之一之人證證述，於法亦不有違，至於舉發員警立於證
    人之地位所為之證述是否可採，此乃交通法庭依經驗及論理
    法則判斷其證明力為何而得否採擇之心證層次，斷不可以舉
    發員警作為證人之所述，因不可能反於其先前所為舉發而認
    均不可採，而全盤否定其立於證人地位所為之陳述。故於本
    件中，舉發員警管獻之、乙○○於本院審理中既已居於證人
    之地位具結陳述其所親身目擊及見聞本件異議人駕車行駛於
    高速公路有超過最高限速之違規行為，且異議人亦自承警員
    確實有將雷射測速槍拿給其看，並告知其測得之時速為121
    公里，足徵證人管獻之、乙○○前揭證述非屬虛構，本院認
    自足以擔保渠等二人證詞之憑信性，故認證人管獻之、乙○
    ○前揭證述，均屬可採。
  (三)復觀之證人管獻之於本院審理中所提出本件舉發異議人於案
    發當時超速違規之雷射測速槍前已經經濟部標準檢驗局檢定
    合格、檢定日期為98年5 月19日、有限期限為99年5 月31日
    之雷射測速儀檢定合格證書1 紙以查，且據證人乙○○前揭
    證述可知，當日該雷射測速槍之功能正常，自堪認本件舉發
    異議人於案發當時超速違規之雷射測速槍之準確性應無疑義
    。又據證人管獻之、乙○○前揭所述可知，本件雷射測速槍
    之特性即一次僅能鎖定一部車輛，於本件中，證人乙○○既
    僅鎖定異議人所駕駛之上開自用一般小客車並測得其所駕車
    輛超速違規，縱依當時警方人力及雷射測速槍之情況而無法
    再行對另一部車輛有無超速違規而取得得以舉發之證據資料
    ，亦難認有何違法可言，且汽車駕駛人依法即有遵守道路交
    通規則之義務，本件異議人既有駕車行駛於高速公路超過最
    高限速之違規行為，自亦不得主張不法之平等。
  (四)綜上所述，足認異議人上開所辯，均屬事後空言避就推諉卸
    責之詞，殊無可採。堪認本件異議人之交通違規事實相關事
    證已臻明確，原處分機關依道路交通管理處罰條例第33條第
    1 項第1 款及第63條第1 項第1 款規定，對上開車輛駕駛人
    即異議人裁處罰鍰3,500 元，並記違規點數1 點，核無違誤
    。是以本件異議人之聲明異議為無理由，應予駁回。
據上論斷，應依道路交通管理處罰條例第87條第2 項，道路交通
案件處理辦法第19條，裁定如主文。
中    華    民    國    99    年    1     月    13    日
                      交通法庭   法  官       曾淑娟
上列正本證明與原本無異。
如不服本裁定，應於裁定送達後5日內敘明抗告理由，向本院提
出抗告狀。
                                 書記官       陳金鳳
中    華    民    國    99    年    1     月    13    日

司法院資訊處製作；財團法人民間司法改革基金會備份。
